【裁判字號】    99,撤緩,196
【裁判日期】    991227
【裁判案由】    聲請撤銷緩刑
【裁判全文】
臺灣臺中地方法院刑事裁定             99年度撤緩字第196號
聲  請  人  臺灣臺中地方法院檢察署檢察官
受  刑  人  傅建雄
上列聲請人因受刑人詐欺案件（臺灣高等法院臺中分院九十八年
度上易字第一三八號），聲請撤銷該案緩刑之宣告（九十九年度
執聲字第三五四二號），本院裁定如下：
    主  文
聲請駁回。
    理  由
一、聲請意旨略稱：受刑人傅建雄因詐欺案件，前經本院於民國
    九十七年十一月二十七日以九十七年度易字第四二○七號判
    決處以有期徒刑八月，上訴後由臺灣高等法院臺中分院以九
    十八年度上易字第一三八號判決駁回上訴，並宣告緩刑五年
    ，於九十八年二月十七日確定在案。惟受刑人於上開緩刑前
    之九十七年八月至九月間，於前案行為後，因故意犯同為侵
    害財產法益之業務侵占罪，經本院於九十九年十月二十九日
    以九十九年度易字第二五八六號判決處以有期徒刑六月，如
    易科罰金，以新臺幣一千元折算一日，並於九十九年十一月
    二十九日確定。受刑人傅建雄於緩刑期前所為，其犯罪時間
    接近，顯見法治觀念薄弱，未及為前宣告緩刑案件所審酌，
    因認有刑法第七十五條之一第一項第一款所定撤銷緩刑宣告
    之原因，爰聲請將上述緩刑之宣告予以撤銷等語。
二、依刑法第七十五條及第七十五條之一立法意旨說明，修正前
    刑法第七十五條第一項固已設有兩款應撤銷緩刑之原因，至
    得撤銷緩刑之原因，則僅於保安處分章內第九十三條第三項
    與撤銷假釋合併加以規定，體例上不相連貫，實用上亦欠彈
    性，是將緩刑之撤銷分為「應撤銷」及「得撤銷」兩種原因
    ，故將刑法第七十五條修正為「受緩刑之宣告，而有下列情
    形之一者，撤銷其宣告：一、緩刑期內因故意犯他罪，而在
    緩刑期內受不得易科罰金之有期徒刑以上刑之宣告確定者。
    二、緩刑前因故意犯他罪，而在緩刑期內受不得易科罰金之
    有期徒刑以上刑之宣告確定者」、「前項撤銷之聲請，於判
    決確定後六月以內為之」；並新增刑法第七十五條之一規定
    ：「受緩刑之宣告而有下列情形之一，足認原宣告之緩刑難
    收其預期效果，而有執行刑罰之必要者，得撤銷其宣告：一
    、緩刑前因故意犯他罪，而在緩刑期內受得易科罰金之有期
    徒刑、拘役或罰金之宣告確定者。二、緩刑期內因故意犯他
    罪，而在緩刑期內受得易科罰金之有期徒刑、拘役或罰金之
    宣告確定者。三、緩刑期內因過失更犯罪，而在緩刑期內受
    有期徒刑之宣告確定者。四、違反第七十四條第二項第一款
    至第八款所定負擔情節重大者。」、「前條第二項之規定，
    於前項第一款至第三款情形亦適用之」。綜上所述，就緩刑
    期前故意犯他罪時之情形，如在緩刑期內受不得易科罰金之
    有期徒刑以上刑之宣告確定者，依修正後刑法第七十五條第
    一項第二款規定，即應撤銷緩刑之宣告，法院無裁量空間。
    惟如在緩刑前因故意犯他罪，而在緩刑期內受得易科罰金之
    有期徒刑、拘役或罰金之宣告確定者，依修正後刑法第七十
    五條之一第一項第一款規定，以原宣告之緩刑難收其預期效
    果，而有執行刑罰之必要時，得撤銷緩刑之宣告，即此時法
    院得斟酌被告所犯前後數罪間，關於法益侵害之性質、再犯
    之原因、違反法規範之情節是否重大、被告主觀犯意所顯現
    之惡性及其反社會性等情，裁量是否撤銷緩刑之宣告。
三、經查，聲請意旨所指受刑人所犯前開詐欺等案件，此有上開
    案件之刑事判決正本及影本各一份在卷可稽，應堪認定。惟
    按刑法第七十五條之一第一項第一款之規定，得撤銷受刑人
    所受緩刑宣告之要件，必須以緩刑前因故意犯他罪，而在緩
    刑期內受得易科罰金之有期徒刑、拘役或罰金之宣告確定者
    ，且足認原宣告之緩刑難收其預期效果，而有執行刑罰之必
    要者為限，始足當之。本件聲請人除提出上揭案件之刑事判
    決外，認為受刑人於緩刑前犯他罪，犯罪時間接近，顯見法
    治觀念薄弱，未及為前案判決所審酌，前案之緩刑宣告並無
    法達到改過遷善之效，而認緩刑對受刑人難收矯治之效果。
    惟受刑人於緩刑期前所犯之業務侵占罪，其犯罪時間為九十
    七年八月至九月間，而前開經法院宣告緩刑之詐欺案件起訴
    時間乃係九十七年十月六日，並非在詐欺案件起訴後始犯上
    開業務侵占罪，就時間先後而言，已難認受刑人所犯業務侵
    占罪會妨害上開緩刑宣告之預期效果，亦無從說明受刑人於
    上開緩刑宣告後有何行為逾矩或違法之情形。又上開二案雖
    犯罪時間接近，且均侵害財產法益，然案件類型迥異，犯罪
    型態、主觀犯意等均顯不相同；且受刑人於上開詐欺案件於
    九十七年十月六日起訴後，之後受刑人即無其他犯罪行為，
    此有上開判決及臺灣高等法院被告前案紀錄表可按。再者，
    上開臺灣高等法院臺中分院九十八年上易字第一三八號判決
    所為緩刑宣告，雖未及審酌受刑人緩刑前所為之業務侵占犯
    行，惟業已審酌受刑人與告訴人達成協議，並提供案外人之
    土地設定抵押權等情；且受刑人於緩刑前所犯之業務侵占罪
    ，本院亦已審酌受刑人已將侵占款項全數償還告發人，而為
    得易科罰金之有期徒刑之宣告確定，可認其惡性非重，諒經
    該刑之宣告及執行，應足以警惕受刑人，並矯正受刑人淡薄
    之法治觀念。綜上，本院依卷內資料所示，受刑人雖確實於
    上開詐欺案件受緩刑宣告前故意犯他罪，且於緩刑期內受得
    易科罰金之有期徒刑之宣告確定，然依目前卷證資料，尚無
    積極證據足認有原宣告緩刑難收預期效果，而有執行刑罰之
    必要要件存在，故認本件聲請為無理由，應予駁回。
四、依刑事訴訟法第二百二十條、第四百七十六條，裁定如主文
    。
中    華    民    國    99    年    12    月    27    日
                  刑事第十四庭  法  官  黃裕仁
上正本證明與原本無異。
如不服本裁定，應於送達後五日內，向本院提出抗告狀。
                                書記官  何惠文
中    華    民    國    99    年    12    月    27    日

司法院資訊處製作；財團法人民間司法改革基金會備份。
